【裁判字號】    97,交聲,1177
【裁判日期】    971007
【裁判案由】    聲明異議
【裁判全文】
臺灣彰化地方法院交通事件裁定        97年度交聲字第1177號
                                    97年度交聲字第1183號
移
異 議 人 即
受 處 分 人  甲○○
上列異議人即受處分人因違反道路交通管理處罰條例案件，對於
交通部公路總局臺中區監理所彰化監理站民國97年8 月22日所為
之處分（原處分案號：彰監四字第裁64—I00000000、64—I000
00000號），聲明異議，本院裁定如下：
    主  文
異議均駁回。
    理  由
一、原處分意旨略以：異議人即受處分人甲○○於民國（下同）
    97年6月29日上午6時25分許，騎乘車牌號碼MZA-616號重型
    機車，行經彰化縣員林鎮○○路○段因「(一)駕車行經有燈光
    號誌管制之交岔路口闖紅燈；(二)違反處罰條例之行為，不聽
    勤務人員制止」之違規，為彰化縣警察局員林分局東山派出
    所警員以彰警交字第I00000000、I00000000號舉發違反道路
    交通管理事件通知單依法舉發，並於97年8月22日分別以彰
    監四字第裁64—I00000000、64—I00000000號裁決書，各裁
    處罰鍰新臺幣（下同）1,800元、3,000元，並記違規點數3
    點、1點，於法應無不合等語。
二、聲明異議意旨略以：受處分人並無闖紅燈及經警示意停車接
    受稽查而仍逃逸之違規情事，請裁罰機關提出舉發證據以釐
    清爭點；另向原處分機關申訴之回函行車方向（由東向西行
    駛）與舉發單所載行車方向（由西向東行駛）不符，原處分
    機關顯未善盡調查之責，爰依法聲明異議，請求撤銷原處分
    等語。
三、按汽車駕駛人，行經有燈光號誌管制之交岔路口闖紅燈者，
    處1800元以上5400元以下罰鍰；汽車駕駛人有同條例第53條
    情形者，除依原條例處罰鍰外，並記違規點數3點；汽車駕
    駛人，駕駛汽車有違反本條例之行為，經交通勤務警察或依
    法令執行交通稽查任務人員制止時，不聽制止或拒絕停車接
    受稽查而逃逸者，除按各該條規定處罰外，處3000元以上60
    00元以下罰鍰，並記違規點數1點。道路交通管理處罰條例
    第53條第1項、第60條第1項、第63條第1項第1款、第3款分
    別定有明文。
四、異議人固不否認於前揭時、地，有騎乘上開機車行駛於道路
    一情，惟矢口否認有何違反道路交通管理處罰條例第53條第
    1 項、第60條第1 項之規定，並以前詞置辯，經查：
  (一)異議人甲○○於上揭時、地，騎乘前開機車，未遵守規定闖
    紅燈乙節，業據證人即舉發警員劉允勝於本院訊問中具結證
    稱：「（製發經過？）當天我是執勤上午6到8點的勤務，在
    6時23分於員東路1段538巷口等待紅燈，要到員東國小執行
    勤務，等待紅燈時，受處分人駕駛重型機車從員東路由西往
    東行駛，經過違規路口時，受處分人左顧右盼發現沒有人，
    即闖過該路口，我親眼目睹即尾隨在後。」、「（你們後來
    如何查緝是這輛車輛闖紅燈？）我有調閱路口監視器，且是
    我親眼目睹，我也有將監視器的畫面翻拍。」、「（當時你
    們是在路邊執行攔檢勤務或剛好在等紅燈？）我們剛好在停
    紅燈。我是與受處分人反方向行駛。受處分人是由西往東，
    我是東往西。」等語明確（參本院97年9月30日訊問筆錄第2
    、3頁）。又經本院於97年9月30日當庭勘驗前揭異議人行為
    時之錄影電磁記錄物有關異議人之違規行為內容顯示：「員
    東路1段537巷與員東路2段的巷口，當時員警正在畫面的下
    方，畫面左上方顯示6時24分20秒時，有一輛機車正在員東
    路西往東方向路口在停等紅燈，此時受處分人騎乘系爭機車
    越過該停等紅燈之機車，由西往東方向闖越該路口，畫面右
    下方隨即發現員警迴轉，追隨受處分人之機車行駛」等情，
    此有本院勘驗筆錄1份在卷可參。本院審酌：受處分人於
    違規當時與證人劉允勝反方向行駛，二者互為對向車輛，證
    人劉允勝當時既在員東路東往西方向停等燈號，佐以與受處
    分人同向即在監視錄影畫面左上方亦有一輛機車正在員東路
    西往東方向路口停等燈號，堪認當時員東路西往東方向路口
    之燈光號誌為紅燈無疑；證人劉允勝職司警察，為維持交
    通秩序，依法執行職務，立場應屬客觀公正，且證人與異議
    人並無恩怨，應明白作證具結後，應據實陳述之義務及如有
    偽證應受處罰之嚴重後果，應無甘冒刑事訴追之危險，故意
    為上揭虛偽不實之證述，證人劉允勝上揭證言內容，應屬真
    實可信，是受處分人於當時騎乘機車越過該停等紅燈之機車
    闖越路口，其闖紅燈之違規事實，堪以認定。
  (二)另異議人雖辯稱：伊並未看到交通警察執行職務云云；惟證
    人即執勤員警劉允勝於前揭調查程序中則證稱：「（製發經
    過？）受處分人左顧右盼發現沒有人，即闖過該路口，我親
    眼目睹即尾隨在後，並示意停車受檢，受處分人非但未停車
    受檢，反而加速逃逸，我即依法告發。」、「（你們如何將
    受處分人示意攔停？）我們當時警車有開警示燈，我們發現
    受處分人的車闖紅燈後，即迴轉，跟在受處分人的後面，並
    大聲叫當事人停車，我當時也是騎機車，那機車後面有警示
    燈。」、「（你的機車與他的機車距離多遠？）約5、6公尺
    遠，但是我有一直追他到浮圳南巷，當時最近有1、2公尺。
    」、「（你追隨在受處分人後面，有無發現受處分人的舉止
    有何不同？）他有加速的動作，而且在員東路上的時候，受
    處分人也有回頭的動作。」等語（參前揭訊問筆錄第2、3頁
    ），參酌員警執行公務時，本身即受有行政懲處責任之監督
    ，且其到庭具結作證，更係以刑事責任擔保其證言之真實性
    ，本件舉發員警既已到庭就當時所見情形證述綦詳，並無何
    違常理之處，而其與異議人並不認識，彼此間亦無任何嫌隙
    ，當不至甘冒涉犯偽證罪之風險，蓄意構陷異議人，本院就
    其前開證言又查無顯著瑕疵或與事實不符之處，是其證述應
    值採信。且按交通員警舉發違反道路交通管理處罰條例所列
    之違規事實，本質上為行政處分，係公務員基於職務上權力
    ，依法就特定之具體事件所為具公法上效果之單方行政行為
    ，基於公務員為公法上行為具有公信力之原則，該行政行為
    當可被推定為真正，其據以依法處分之事實認定亦為正確無
    誤，此公信原則，乃立法者賦予行政機關制定違反道路交通
    事件統一裁罰標準及處理細則，使執勤警員得當機處分，以
    維護交通秩序、安全之行政目的，本不得由異議人空言任意
    質疑行政處分之公信力。交通警察依職權舉發交通違規，本
    即係其依法執行公權力之行為，而其證述亦為證據方法，並
    不以科學證據為必要，員警於舉發交通違規時，利用攝影機
    或數位攝影機為蒐證，係為補強其舉證之正確性，並非無攝
    影機或數位攝影機之紀錄即可推論警員之舉發有誤，或認其
    事後之證述為不可採。況異議人是否有違反處罰條例之行為
    ，不聽勤務人員制止之情事，其所需之舉證狀態稍縱即逝，
    事後無法還原現場狀態，職是，本件受處分人經警示意停車
    接受稽查而仍逃逸之部分雖以目測舉發，然案發當時之在場
    警員亦不失為可資證明之證人身分，該警員劉允勝既已到庭
    具結證述如上，已足認異議人確有違反處罰條例之行為，不
    聽勤務人員制止之違規事實。
  (三)綜上，異議人上開所辯均非足採，異議人確有在前揭時、地
    駕駛汽車闖紅燈，且有違反處罰條例之行為，不聽勤務人員
    制止之違規行為，洵堪認定。原處分機關援引前開規定，裁
    處異議人罰鍰1,800元、3,000元，並記違規點數3點、1 點
    ，於法均無違誤。本件異議為無理由，均應予駁回。
據上論斷，應依道路交通管理處罰條例第87條第2 項，道路交通
案件處理辦法第19條，裁定如主文。
中    華    民    國    97    年    10    月    7    日
                         交通法庭     法  官  黃齡玉
以上正本證明與原本無異
如不服本裁定，應於裁定送達後5日內向本院提出抗告狀（須附
繕本）。
中    華    民    國    97    年    10    月    7    日
                                      書記官  林嘉賢


司法院資訊處製作；財團法人民間司法改革基金會備份。
